臺灣桃園地方法院民事判決
111年度訴字第16號
原      告  黃棟煥  
訴訟代理人  董郁琦律師
被      告  陳茂松  
訴訟代理人  何政謙律師
上列當事人間請求侵權行為損害賠償等事件，本院於民國111年4
月25日言詞辯論終結，判決如下：
    主  文
原告之訴及假執行之聲請均駁回。
訴訟費用由由原告負擔。
    事實及理由
一、按訴狀送達後，原告不得將原訴變更或追加他訴，但請求之
    基礎事實同一者，不在此限，民事訴訟法第255條第1項但書
    第2款定有明文。經查，本件原告於起訴狀繕本送達被告後
    ，始追加民法第185條第1項後段規定為其請求權基礎（見本
    院卷第79頁）。核原告此部分所為訴之追加，其請求之基礎
    事實同一，揆諸上揭法律規定，應予准許，此先敘明
    。
二、原告主張：伊與訴外人丁○○於民國85年間結婚，婚姻關係現
    仍存續中。詎被告明知丁○○為有夫之婦，竟仍自107年10月
    間起，與丁○○有多次出遊、過夜、牽手，及以親密言語聯絡
    之行為，致伊精神大受打擊，並須至醫院精神科就診治療，
    是伊自得依民法第184條第1項、第185條第1項前段、第195
    條第3項準用同條第1項之規定，請求被告賠償精神慰撫金新
    臺幣（下同）1百萬元。為此提起本件訴訟等語。並為訴之
    聲明：被告應給付原告1百萬元，及自起訴狀繕本送達翌日
    起至清償日止，按週年利率5%計算之利息；願供擔保，請准
    宣告假執行。
三、被告則以：伊與丁○○僅為一般朋友關係，並未為侵害原告配
    偶權之行為。況依司法院大法官會議第791號解釋可知，我
    國憲法已不再強調婚姻之制度性保障，轉為重視婚姻關係中
    配偶雙方平等、自主之個人（性）自主決定權，故不應承認
    隱含配偶為一方客體，受一方獨占、使用之「配偶權」概念
    。另原告早在101年間即與訴外人游斐嵐通姦並生下一女，
    原告並有毆打丁○○之紀錄，可證原告與丁○○間早已無夫妻感
    情可言，故縱本院認為伊有侵害原告配偶權之情事，原告亦
    未受有任何精神上之痛苦。是以，原告請求伊賠償，自無理
    由等語，資為抗辯。並為答辯聲明：駁回原告之訴及假執行
    之聲請。如受不利判決，願供擔保，請准宣告免為假執行。
四、經查，原告就所主張其與丁○○於85年間結婚，婚姻關係現仍
    存續中，且被告亦知丁○○已婚等事實，業據提出原告之戶籍
    謄本附卷可稽（見本院卷第71頁），並為被告所不爭執，已
    堪信為真實。
五、原告進而主張被告自107年10月間起，與丁○○有多次出遊、
    過夜、牽手，及以親密言語聯絡之行為之事實，則為被告所
    否認，並辯稱其與丁○○僅為一般朋友關係等語。而查，被告
    曾於107年12月22日在LINE通訊軟體上傳送：「親愛的早安
    ，妳昨晚那麼晚睡啊」等文字予丁○○；於108年2月15日傳送
    ：「現在看你都很好看」、「我愛太深了」等文字予丁○○；
    於108年11月4日與丁○○互傳：「被告：好愛妳」、「丁○○：
    我也很愛你」等文字；於108年12月22日傳送：「我直接想
    妳」、「想把我跟妳綁在一起」、「妳會陪我一起走」予丁
    ○○；於109年2月20日傳送：「愛妳愛妳妳愛愛妳」等文字予
    丁○○；且曾於108年11月4日與丁○○於出遊時牽手合照等事實
    ，有原告提出之丁○○手機內所存上開LINE通訊軟體傳送之文
    字與照片之翻拍畫面在卷可稽（見本院卷第13、15、17、19
    、25、101頁）。至被告雖否認上開LINE通訊軟體之對話紀
    錄與照片之真正，惟查，證人即原告與丁○○之女兒乙○○業於
    本院111年4月25日言詞辯論時到庭證稱略以：108年間在家
    中，伊媽媽即丁○○請伊設定手機，當時有一位叫陳BEAR的人
    傳訊息，且說我很想妳。伊就記住這名稱。後來在109年8月
    31日伊之爸爸即原告請伊快回家，說在路上見到一名男子和
    伊之媽媽有親密舉動。回家之後就有看到被告，伊才知道被
    告的名字。知道被告名字之後，伊到FACEBOOK搜尋，看到很
    多被告的貼文跟打卡記錄，跟伊在媽媽手機看到訊息的時間
    與地點都是符合的，當時伊確認陳BEAR就是被告。（經提示
    原告提出之上述翻拍畫面後）照片是伊媽媽的手機來的，是
    伊翻拍及印出的等語（見本院卷第123、124頁）。本院衡諸
    證人為原告及丁○○之女，衡情應無故意偏袒或誣陷父母任一
    方之可能，故依證人上開所述，已堪認上開原告所提出之LI
    NE通訊軟體之文字及照片內容，應確屬被告與丁○○間所傳及
    所拍者無誤。且查，被告曾於109年12月17日簽立保證書乙
    份，並由證人乙○○以見證人名義簽名其上，內容為：「因甲
    ○○……自109年8月31日起，於平時過多言語關心丙○○……之妻子
    丁○○女士及多次逾矩行為超越朋友情誼，已造成甲方（即原
    告）家庭失和，精神、心理失常……於109年12月17日雙方協
    議以下事項：1.乙方（即被告）不可打擾甲方家庭任一人，
    通話、見面、訊息及相關通訊軟體……等等皆不可連絡。2.不
    得與甲方妻子丁○○小姐見面及聯絡，包含訊息及相關通訊軟
    體……等等。……」，有原告提出之保證書1紙在卷可按（見本
    院卷第117頁），且經證人乙○○於上開言詞辯論期日證述：
    切結書（即上開保證書）是到伊爸爸即原告知道所有事情以
    後，有約被告出來談，並請伊陪同拜託被告不要打擾伊們家
    庭，當時被告太太也有陪同被告一起來，是當時簽下的切結
    書，被告有承諾不再跟媽媽聯繫等語在卷可參（見本院卷第
    125頁）。與上揭原告及丁○○間之LINE通訊內容及合照之照
    片互核以觀，俱見原告與丁○○間實有超越一般單純朋友之交
    往情形甚明。至被告雖辯稱上開保證書是原告一直對其騷擾
    ，要求其立即出面與原告見面，並拿出保證書要求其一定要
    簽名。其雖不同意保證書記載之內容，但無從修改，係原告
    表示只要其願意簽保證書，原告即不會再找其麻煩，其才會
    同意簽立等語。惟被告此等辯詞，核與上述證人之證述內容
    不符。況被告為一有正常智識之成年人，若其確無保證書所
    述行為，卻頻遭原告騷擾，其應知採取以正當之法律行為相
    對，尚無可能任遵他人之命，在已然打字印出之保證書上簽
    名以示負責，故被告上開所辯，本院認為並不足採。復查，
    原告與丁○○間有超越一般單純朋友交往之情事，固值認定，
    惟原告所主張被告有與丁○○在外「過夜」之行為部分，則難
    依上開各證據為認定，此外，原告亦未能提出其餘證據以資
    證明其此部分主張之事實為真，故原告此部分之主張，本院
    認為並不足採。
六、再原告固主張被告上開與原告配偶丁○○間之不當交往行為，
    已侵害其配偶權，並致其精神上感到痛苦之事實。惟查，原
    告已自認其確有於101年間與他人外遇生女之事實，顯見其
    與丁○○間之夫妻關係已生重大裂痕，雖原告主張其與丁○○嗣
    後已修復關係，生活圓滿，並提出其與丁○○近期與他人共同
    出遊、聚餐之照片11張附卷為憑（見本院卷第111至115頁）
    。並經證人乙○○於上開言詞辯論期日證稱：上開出遊照片大
    約於109年11月20日左右拍的，其餘的兩人合照及家人合照
    是110年2月間拍的，其他照片有的在原告109年11月間之生
    日所拍，有的是原告與丁○○先去賞花再去吃飯所拍的照片，
    以及伊小孩110年之生日抓周拍的等語在卷（見本院卷第125
    頁）。惟人之內心感情狀況、與他人間之觀念是否合致、愛
    與恨之表達方式，各有不同，雖原告與丁○○間有上開看似和
    諧之合照，然此或為丁○○為求不讓他人以異樣眼光相對；或
    為求表面上不使其子女對父母關係之期待落空，以維家庭現
    狀之和諧，而刻意壓抑內心之空虛或不滿後所為者。此觀證
    人乙○○亦同時證述：110年3月5日伊看到母親即丁○○要出門
    ，但父親即原告不希望她出去。原本以為只是一般爭吵，但
    母親執意離家，並且說出他們之間只剩離婚這條路。父親拉
    住媽媽，雙方拉扯。爸爸搖媽媽肩膀說希望她清醒一點。伊
    見狀抱著小孩過去把他們兩個分開。爸爸一時情緒失控往廚
    房方向拿刀，伊叫媽媽趕緊躲進廁所並大叫弟弟下樓把爸爸
    帶離現場。弟弟把爸爸帶開後伊就去找媽媽要他們冷靜；另
    伊父母已在此月份分居等語在卷（見本院卷第126、127頁）
    ，足認原告與丁○○間之夫妻感情平時已大有破綻，始可能生
    此劇烈爭執，故原告主張其與丁○○間已然關係圓滿之部分，
    並不足採。且本院審諸原告與丁○○間之感情現況，並基於現
    代社會對個人人格自由保障之重視程度，認為原告之配偶權
    應予極度縮減，亦即由丁○○與被告間上開交往之行為內容，
    不能認為已侵害原告之配偶權。亦即夫妻間之感情甚為不佳
    之情況下，基於尊重人性之自由與尊嚴此原則，應認此時任
    一方與他人間基於自由意志所產生之男女感情交流，均非對
    於他方配偶權之侵害，否則無異認同不幸之婚姻仍可以配偶
    權作為報復或鉗制他方意志與感情自由之武器，實非此方面
    正當之權利內涵。
七、按因故意或過失，不法侵害他人之權利者，負損害賠償責任
    。故意以背於善良風俗之方法，加損害於他人者亦同；不法
    侵害他人之身體、健康、名譽、自由、信用、隱私、貞操，
    或不法侵害其他人格法益而情節重大者，被害人雖非財產上
    之損害，亦得請求賠償相當之金額。其名譽被侵害者，並得
    請求回復名譽之適當處分。前2項規定，於不法侵害他人基
    於父、母、子、女或配偶關係之身分法益而情節重大者，準
    用之，民法第184條第1項、第195條第1項、第3項定有明文
    。本件原告所主張被告與其配偶丁○○間之交往行為，侵害其
    與丁○○間基於夫妻關係而生之配偶權，為不可採，既如前述
    ，則原告仍依上揭法律規定，請求被告為非財產上之損害賠
    償，自與法定之要件不合，不能准許。
八、從而，本件原告依民法侵權行為之法律關係，請求被告給付
    原告1百萬元，及自起訴狀繕本送達翌日起至清償日止，按
    年息5%計算之利息，為無理由，應予駁回。
九、本件事證已臻明確，兩造其餘攻擊或防禦方法及提出之證據
    ，經本院斟酌後，認為均不足以影響本判決之結果，自無再
    逐一詳予論駁之必要，附此敘明。
十、本件原告之訴既經駁回，其假執行之聲請已失所附麗，應併
    駁回之。
十一、訴訟費用負擔之依據：民事訴訟法第78條。　
中　　華　　民　　國　　111 　年　　6 　　月　　1 　　日
                  民事第二庭    法　官　張震武
以上正本係照原本作成
如對本判決上訴，須於判決送達後 20 日內向本院提出上訴狀。
如委任律師提起上訴者，應一併繳納上訴審裁判費。